【裁判字號】    98,交聲,1614
【裁判日期】    981218
【裁判案由】    聲明異議
【裁判全文】
臺灣彰化地方法院交通事件裁定        98年度交聲字第1614號
移送機關即
原處分機關    交通部公路總局臺中區監理所彰化監理站
異  議  人
即受處分人    甲○○
上列異議人即受處分人因違反道路交通管理處罰條例案件，對於
交通部公路總局臺中區監理所民國 98年9月10日所為之處分（原
處分案號：中監違字第裁 60—J00000000號），聲明異議，本院
裁定如下：
    主  文
異議駁回。
    理  由
一、原處分意旨略以：本件異議人即受處分人甲○○於民國98年
    7月9日16時05分許，駕駛其所有之車牌號碼3118－HX號自用
    一般小客車，行經臺十六線0.8K處，因「汽車駕駛人行車速
    度，超過規定之最高時速20公里以上未滿40公里」之違規事
    實，經南投縣政府警察局南投分局依違反道路交通管理處罰
    條例第40條之規定，以投警交字第 J00000000號違反道路交
    通事件逕行舉發，並於98年9月10日以中監違字第裁60－J00
    000000號裁決書，裁處罰鍰新臺幣（下同）1600元，及依同
    條例第63條第1項第1款記違規點數 1點，於法應無不合等語
    。
二、異議意旨略以：異議人確有於上揭時間駕駛該車行經違規地
    點，但惟就其多年行經該路段之駕駛經驗，臺十六線限速為
    70公里，而該路段限速不知何時突改為60公里，然並未於該
    路段前方設有速限標示，顯有不當；又該測速器材是否經檢
    驗合格尚有疑慮，爰依法聲明異議，請求撤銷原處分云云。
三、按汽車駕駛人，行車速度，超過規定之最高時速，或低於規
    定之最低時速，除有第43條第1 項第2 款情形外，處1200元
    以上2400元以下罰鍰；汽車駕駛人有第40條情形，除依原規
    定條款處罰鍰外，並予記違規點數一點，道路交通管理處罰
    條例第40條、第63條第1 項第1 款分別定有明文。
四、經查：
(一)、本件異議人於上開時、地，駕駛其所有車牌號碼3118－HX號
    自用一般小客車，行經臺十六線0.8K處速限為時速60公里路
    段，經南投縣政府警察局南投分局員警以固定桿式雷達測速
    儀測得「汽車駕駛人行車速度，超過規定之最高時速20公里
    以上未滿40公里」之違規事實，並依違反道路交通管理處罰
    條例第40條之規定，以投警交字第J00000000 號違反道路交
    通事件逕行舉發，原處分機關遂於98年9 月10日以中監違字
    第裁60－J00000000 號裁決書裁處等情，此有上開舉發違反
    道路交通管理事件通知單及交通部公路總局臺中區○○○○
    ○道路交通管理事件裁決書各1 紙在卷可稽。
(二)、本件異議人對於其於上揭時間，駕駛汽車行經違規地點等情
    固不爭執，惟以前詞置辯，然按汽車駕駛人經以科學儀器取
    得證據資料證明其行為違規者，當場不能或不宜攔截製單舉
    發者，得逕行舉發；前項第7 款之科學儀器應採固定式，並
    定期於網站公布其設置地點，但汽車駕駛人之行為屬行車速
    度超過規定之最高速限或低於規定之最低速限者，不在此限
    ；對於前項第9 款之違規行為，採用固定或非固定式科學儀
    器取得證據資料證明者，於一般道路須至少於100 公尺，於
    高速公路、快速公路須至少於300 公尺前，明顯標示之，道
    路交通管理處罰條例第7 條之2 第1項 第7 款、第2 項第9
    款、第3 項分別定有明文。查本件違規地點係在省道臺十六
    線0.8K處，原舉發單位依法已於違規地點前400 公尺處即臺
    十六線1.2K處設有「速限60 」 之禁制標誌及「前有測速照
    相」之警告標示一節，此有原舉發單位98年9 月7 日投警交
    字第0980014709號函1 紙及現場照片7 張在卷可稽。再關於
    警告標示是否清晰部分，按標誌、標線、號誌應經常維護，
    保持清晰完整及有效性能；標誌牌面之大小，應以車輛駕駛
    人在適當距離內辨認清楚為原則，道路交通標誌標線號誌設
    置規則第7 條第1 項、第13條固分別定有明文，然判別標誌
    是否「明顯」、「清晰」、「適當」，本應依一般用路人之
    客觀標準定之，非以個別駕駛人之主觀認知或感覺為斷。依
    前揭卷附現場照片7 張以觀，系爭測速儀前設置之速限標示
    「60」、警告標誌「前有測速照相」，均至為清晰明顯，設
    置位置與高度亦屬適中，且前方均無足以阻擋駕駛人視線之
    障礙物或遮蔽物存在，依一般用路人之客觀標準而言，無論
    係在日間有自然光線，或於夜間經以頭燈照明之情形下，均
    可清晰辨識，並無異議人主張之標示不當情形存在。是異議
    人前開所辯，顯不足採。
(三)、參以道路交通管理處罰條例第7 條之2 第3 項條文之立法意
    旨，其警告標誌之設置應係為預促駕駛人注意減速，避免因
    速限或警示標誌距離舉發地點過短，使駕駛人反應不及而無
    從依速限行駛所由設，以期駕駛人在避免受罰之心理下，達
    到依行車速限駕駛進而維護行車安全之最大效益，尚非謂如
    有舉發機關違反上開規定，駕駛人超速行駛之違規行為即應
    不罰，應甚明確。故該路段速限之標誌、速度限制字樣及警
    示牌之設置，不論形式或實質上，應已足告知用路人本路段
    之速限，並促請駕駛人應注意依速限行駛不得違規行駛，以
    維護行車安全，異議人駕車自應遵守上開速限標誌、標線之
    規定，本件舉發異議人超速行駛違規行為，於法並無不合。
    是異議人違規事實明確，其前揭所辯顯係事後卸責之詞，無
    足採信。
(四)、至本件原舉發單位員警係以「固定式雷達測速照相儀器」測
    得異議人所駕駛之自小客車行車速度，原舉發機關並提出上
    開儀器之檢定合格證書證明無誤，此有原舉發單位98 年9月
    7 日投警交字第0980014709號函及98年11月27日投警交字第
    0980019489號函各1 紙在卷可憑，而本件所使用之固定桿雷
    達測速照相儀器，業經經濟部標準檢驗局雷達測速儀檢定合
    格（經濟部標準檢驗局97年12月4 日JO0000000 號合格證書
    ），故於異議人駕駛系爭車輛行經上開時地為違規超速行為
    ，經本件所使用之固定桿雷達測速照相儀器拍攝時，尚在本
    件固定桿雷達測速照相儀器之檢定有效期限內，本院審核後
    認上開檢定合格證書之真實性並無疑問，堪認本件對異議人
    違規行為測照採證之測速器確係經依法令規定檢驗合格，附
    此敘明。
(五)、綜上所述，本件異議人於上揭時、地之違規行為事證明確，
    原處分機關依道路交通管理處罰條例第40條、第63條第1 項
    第1 款，裁處異議人罰鍰1600元，並記違規點數1點 ，核無
    違誤，本件聲明異議人之異議為無理由，應予駁回。
據上論斷，應依道路交通案件處理辦法第19條，裁定如主文。
中    華    民    國    98    年    12    月    18    日
                  交通法庭            法  官  鮑慧忠
以上正本證明與原本無異。
如不服本裁定，應於裁定送達後五日內向本院提出抗告狀 (須附
繕本 )。
中    華    民    國    98    年    12    月    18    日
                                      書記官  林子惠


司法院資訊處製作；財團法人民間司法改革基金會備份。
